臺灣高等法院臺南分院刑事判決
110年度上訴字第812號
上  訴  人  
即  被  告  歐俊龍
選任辯護人  蔡文斌律師
            林冠廷律師
            李明峯律師
上列上訴人即被告因違反廢棄物清理法案件，不服臺灣雲林地方
法院109年度訴字第767號中華民國110年5月24日第一審判決（起
訴案號：臺灣雲林地方檢察署109年度偵緝字第218號），提起上
訴，本院判決如下：
    主  文
原判決撤銷。
歐俊龍犯修正前廢棄物清理法第四十六條第一款之任意棄置有害
事業廢棄物罪，處有期徒刑拾月。
    犯罪事實
一、歐俊龍前於民國100年11月5日，將其所有、門牌號碼為雲林
    縣○○鎮○○里○○000○0號之倉庫（下稱本案倉庫），出租予林
    志南（已歿）使用，嗣因其得知林志南將該處作為堆置、貯
    存來路不明廢棄物之處所，乃向雲林縣警察局斗南分局建國
    派出所告發，經雲林縣環境保護局（下稱環保局）至本案倉
    庫勘察執行採樣，該倉庫內之不明廢液樣品經檢測為有害易
    燃性事業廢棄物（林志南涉犯違反廢棄物清理法〈下稱廢棄
    物清理法〉犯行部分，業經臺灣雲林地方檢察署〈下稱雲林地
    檢署〉檢察官提起公訴，臺灣雲林地方法院〈下稱原審法院〉
    於101年12月21日以101年度訴字第307號、本院於102年7月9
    日以102年度上訴字第130號判決林志南違反廢棄物清理法第
    46條第4款確定）；歐俊龍明知上開地點所堆置之廢棄物屬
    於有害易燃性事業廢棄物，竟基於違反廢棄物清理法之犯意
    ，於前開判決102年8月28日確定後至102年12月17日前某時
    ，在上開地點，將原有堆置於本案倉庫內之有害易燃性事業
    廢棄物（下稱本案廢棄物）移置戶外，且將部分廢棄物棄置
    在農田水利會溝渠上方，因本案廢棄物溢漏，經民眾檢舉，
    環保局人員於102年12月17日前往稽查、於102年12月24日會
    同雲林縣警察局斗南分局到場稽查查獲，而遭查獲之本案廢
    棄物經採樣為易燃性有害事業廢棄物，始悉上情。
二、案經雲林縣警察局斗南分局報告臺灣雲林地方檢察署檢察官
    偵查起訴。
    理  由
壹、程序方面
一、被告歐俊龍及其辯護人於本院準備程序中爭執證人張○○、黃
    ○○、許○○於偵查中未具結證述之證據能力（見本院卷第166
    至167頁），主張無證據能力，本院審酌上開證人張○○、黃○
    ○於偵查中未經具結之證述（證人許○○無偵查中未經具結之
    證述），係被告以外之人於審判外之陳述，且法院審理時，
    證人張○○、黃○○經檢察官聲請到庭作證，證人張○○、黃○○於
    上開偵查中未具結之陳述核無傳聞例外規定之適用，均認無
    證據能力。
二、被告以外之人於審判外之言詞或書面陳述，除法律有規定者
    外，不得作為證據，刑事訴訟法第159條第1項固定有明文。
    惟被告以外之人於審判外之陳述，雖不符同法第159條之1至
    第159條之4之規定，而經當事人於審判程序同意作為證據，
    法院審酌該言詞陳述或書面陳述作成時之情況，認為適當者
    ，亦得為證據；又當事人、代理人或辯護人於法院調查證據
    時，知有第159條第1項不得為證據之情形，而未於言詞辯論
    終結前聲明異議者，視為有前項之同意，同法第159條之5第
    1項、第2項亦有明定。本判決引為判斷基礎之傳聞供述證據
    ，除前開部分外，均經當事人同意作為證據使用（本院卷第
    167至173頁），本院於審理時逐一提示並告以要旨，當事人
    與辯護人未於言詞辯論終結前聲明異議，本院審酌該等證據
    作成時情況，尚難認有何違法取證或其他瑕疵，且與待證事
    實具有關連性，認為以之作為證據應屬適當，自均有證據能
    力。
三、本判決所引用之其餘非供述證據，並無證據證明係公務員違
    背法定程序所取得，亦無顯有不可信之情況，且經本院於審
    理期日提示予被告、辯護人辨識而為合法調查，自均得作為
    本判決之證據。
貳、實體部分
一、認定犯罪事實所憑之證據及理由：
（一）訊據被告歐俊龍固坦承其曾於100年11月5日，將其本案倉
      庫出租予林志南使用，嗣因其得知林志南將該處作為堆置
      、貯存來路不明廢棄物之處所，向雲林縣警察局斗南分局
      建國派出所告發，原審法院於101年12月21日以101年度訴
      字第307號、本院於102年7月9日以102年度上訴字第130號
      判決林志南違反廢棄物清理法第46條第4款確定之事實，
      惟否認有何犯修正前廢棄物清理法第46條第1款之任意棄
      置有害事業廢棄物罪之犯行，並辯稱：林志南答應是放肥
      料，但他放進來的東西是太空包，我覺得那不是肥料，我
      才會去派出所報案，我不知道那是有害易燃性廢棄物；那
      些廢棄物可能原本就是堆在外面；即便於前開判決確定後
      、102年12月17日前某時，在上開地點，原有堆置於倉庫
      內之有害易燃性事業廢棄物有移置戶外，也不是我移動的
      ；且放置的位置都是在我的土地，沒有放置在農田水利會
      的地等語。其辯護人辯護意旨略以：被告否認將他倉庫內
      廢棄物即鐵桶搬運至戶外，以及占用到農田水利會溝渠上
      方之犯行，本件被告其實是被害人，因為被告的倉庫被林
      志南堆放廢棄物，被告主動報警查獲，而廢棄物的體積和
      數量相當龐大，不是一般人可以搬動，需有相當的機具和
      工人才可搬運，也無證據顯示被告有僱請工人或使用大型
      機具把鐵桶從倉庫搬運出來，且被告知悉這些廢棄物由環
      保局列管，環保局可能隨時去查看，鄰近村民也可能去報
      警檢舉，被告不太可能去移動它，就算移動，也不會放在
      自己的土地上，且102年12月17日那段期間倉庫是處於沒
      有保全的情況，任何人都可能進入倉庫，不能夠排除有被
      告以外的人進入倉庫把鐵桶搬出來，即便是被告從倉庫搬
      運出來，無法排除被告只是過失不慎，短暫整理倉庫時，
      不小心將一部分廢棄物放在農田水利會的溝渠上方，因為
      被告的土地和水利會的溝渠沒有明顯的界標、圍籬，而雲
      林縣○○鎮○○段0000地號（下稱0000土地）、雲林縣○○鎮○○
      段0000地號（下稱0000土地）是相鄰的，而且0000土地是
      被告所有，事實上大部分廢棄物是放在被告土地上，即便
      是被告放置，但被告欠缺故意堆放、棄置廢棄物的犯意，
      不能以此罪嫌相繩等語。
（二）經查：
   1、被告前於100年11月5日，將本案倉庫出租予林志南使用，
      嗣因其得知林志南將該處作為堆置、貯存來路不明廢棄物
      之處所，向雲林縣警察局斗南分局建國派出所告發，經環
      保局至上址倉庫勘察執行採樣，不明廢液經檢測之樣品為
      有害易燃性事業廢棄物，林志南涉犯違反廢棄物清理法犯
      行部分，經雲林地檢署檢察官提起公訴，原審法院於101
      年12月21日以101年度訴字第307號、本院於102年7月9日
      以102年度上訴字第130號判決林志南違反廢棄物清理法第
      46條第4款確定，被告並對林志南提起民事求償，經原審
      法院102年度訴字第36號民事判決等情，有環保局100年12
      月20日環境稽查工作紀錄1張、原審法院101年度訴字第30
      7號刑事判決、102年度訴字第36號民事判決、本院102年
      度上訴字第130號判決、上準環境科技股份有限公司廢棄
      物樣品檢驗報告、佳美環境科技股份有限公司廢棄物檢測
      報告各1份（見警212卷第19至21、23至25、27、57至91頁
      ，偵1878卷第47至56頁）在卷可稽，此部分事實，首堪認
      定。
   2、被告明知本案廢棄物係屬有害易燃性事業廢棄物：
   （1）按修正前違反廢棄物清理法所稱之廢棄物，分下列二種
        ：⑴一般廢棄物：由家戶或其他非事業所產生之垃圾、
        糞尿、動物屍體等，足以污染環境衛生之固體或液體廢
        棄物；⑵事業廢棄物：①有害事業廢棄物：由事業所產生
        具有毒性、危險性，其濃度或數量足以影響人體健康或
        污染環境之廢棄物。②一般事業廢棄物：由事業所產生
        有害事業廢棄物以外之廢棄物，廢棄物清理法第2條第1
        項定有明文。依有害事業廢棄物認定標準第4條第6款規
        定，易燃性事業廢棄物，指事業廢棄物具有下列性質之
        一者：㈠廢液閃火點小於攝氏溫度60度者。但不包括乙
        醇體積濃度小於百分之24之酒類廢棄物。㈡固體廢棄物
        於攝氏溫度25度加減2度、1大氣壓下可因摩擦、吸水或
        自發性化學反應而起火燃燒引起危害者。㈢可直接釋出
        氧、激發物質燃燒之廢強氧化劑。被告行為時之廢棄物
        清理法就廢棄物之概念雖未定義，然所謂廢棄物，依一
        般社會大眾皆能理解之通俗性觀念，當指生產或消費過
        程所產生無用、不要或丟棄之物。易言之，舉凡客觀上
        不具效用，或者雖仍具使用或交易價值，然持有者主觀
        上認無留存必要，擬予廢棄者，均屬廢棄物，而非以物
        質、物品之種類或名稱作為界定標準。此亦與106年1月
        18日廢棄物清理法修正時，立法者基於廢棄物與資源位
        處物質或物品之不同生命週期，經過適當手段，廢棄物
        可變成資源，而若錯置、錯用，資源也應視為廢棄物，
        而於第2條第1項所增訂之廢棄物定義相符（最高法院11
        0年度台上字第963號判決意旨參照）。
   （2）林志南本件載運及貯存於本案倉庫內之不明廢液，經檢
        驗結果超過有害事業廢棄物認定標準（閃火點小於40）
        ，有環保局100年12月20日稽查工作紀錄1紙、上準環境
        科技股份有限公司廢棄物樣品檢驗報告各1份、現場照
        片6張（見警212卷第25至27頁，原審卷二第177至181頁
        ）在卷可稽。且被告自承到建國派出所報案林志南違法
        行為（見原審卷一第221至222頁），林志南案件經偵審
        程序，經判決認定林志南堆置者係屬一般事業廢棄物之
        鋁渣太空包、有害事業廢棄物之不明廢液等情，有前揭
        原審法院101年度訴字第307號、本院102年度上訴字第1
        30號刑事判決書在卷可按（見警212卷第57至59頁、偵1
        878卷第47頁）。
   （3）102年12月17日棄置於本案倉庫外之不明廢液，經檢驗
        結果超過有害事業廢棄物認定標準（閃火點小於40），
        有環保局102年12月17日、24日稽查工作紀錄各1紙、元
        智大學環科中心廢棄物樣品檢驗報告2份、現場照片17
        張（見偵1878卷第97至103頁、原審卷一第257至267頁
        ）在卷可稽。是林志南案之不明廢液、本案倉庫外堆置
        之上開不明廢液同屬有害事業廢棄物、同有閃火點小於
        40之性質，應可認定。
   （4）被告多次要求環保局清除本案倉庫內物品一情，據被告
        稱：我去告林志南，法院給林志南判刑，環保局也在，
        我只有在那邊要求環保局趕快處理這些東西等語（見原
        審卷二第50頁）外，核與證人張○○於原審審理中證稱：
        這些物品本來是在倉庫裏面，後續歐先生有一直跟我們
        反應，希望環保局能夠替他處理這些物品等語（見原審
        卷二第13、18頁）、證人黃○○於原審審理中證稱：被告
        有跟環保局反應，希望環保局把這批廢棄物清除，那時
        林志南還未身亡，會先針對行為人林志南執行財產假扣
        押，也會依照廢棄物清理法第71條要求行為人處理，被
        告有一直積極要求環保局清除等語（見原審卷二第48、
        49頁）大致相符；復有環保局「雲林縣○○鎮○○里00000
        號非法棄置廢溶劑及鋁渣大事記記錄「101年3月5日歐
        俊龍函文雲林地檢署，要求相關公務單位（如雲林縣環
        保局），迅速處置本案毒物」（見偵1878卷第41頁），
        嗣經環保局以102年1月23日雲環廢字第1020002953號函
        命林志南提送清理計畫書，說明二載明「台端於上述地
        點堆置鋁渣太空包（一般廢棄物）及不明廢液200桶（
        有害事業廢棄物）……」，並副知被告，有環保局102年1
        月23日雲環廢字第1020002953號函1份在卷可稽（見偵1
        878卷第307、308頁），被告即傳真「本人回復：貴局
        （科）若未依法處置（迅速）…」，有被告傳真1張在卷
        可參（見偵1878卷第327頁）。綜上證人證述及相關公
        文，可見被告告發林志南後，對於此事相當關心，除瞭
        解訴訟過程、結果，亦積極追蹤處理情形，一再要求環
        保局清除，前揭公文、林志南之相關判決書內容載明本
        案倉庫內堆置者係有害事業廢棄物，公文、判決書皆經
        送達被告，故被告明知本案倉庫內所堆置之廢棄物屬於
        有害易燃性事業廢棄物，足以認定。　
   3、本案廢棄物確係由被告從本案倉庫搬運出來棄置在0000、
      0000土地上：
   （1）本案緣起於102年12月17日環保局接獲民眾陳情雲林縣○
        ○鎮○○里○○000○0號，有人吊運鐵桶，漏液流到田裡等情
        ，有環保局環保報案中心陳情案件處理電腦管制單1張
        在卷可稽（見偵1878卷第259頁），嗣環保局前往稽查
        發現有人將本案廢棄物堆置在戶外等情，有環保局102
        年12月17日、24日環境稽查工作紀錄各1份在卷可按（
        見原審卷一第257、263頁），足認環保局因接獲民眾陳
        情而於102年12月17日、24日前往現場稽查，因而查知
        本案廢棄物遭棄置在0000、0000土地上。
   （2）本案廢棄物係由被告從本案倉庫搬運出來棄置一情，業
        據以下證人證述明確：
　　  ①證人張○○於原審審理中證稱：案發時我為環保局的稽查
        約僱人員，主要工作內容為接受民眾陳情案件，至現場
        稽查、紀錄，我屬於第一線接受民眾陳情，我會到現場
        做完紀錄，然後移給業務科辦理或定期追蹤，我有去稽
        查時，稽查工作紀錄我會簽名，102年12月24日我有去
        現場稽查，在此之前我曾經去現場看過，當時戶外沒有
        廢棄物，102年12月24日發現部分廢棄物從倉庫內搬到
        外面，戶外廢棄物跟我們印象中屋內的廢棄物，性質是
        一樣的，因為倉庫內的廢棄物數量有減少，我們才會認
        為戶外的廢棄物是從倉庫內搬出來的，有東西在房子裡
        面，也有一些東西是在房子的圍牆以外，我印象中圍牆
        以外是屬於鐵桶裝置被移出來，當初我們去稽查跟後來
        再去稽查，東西有移位（見原審卷二第12至19頁）；我
        們有告知他，廢棄物不能從倉庫移置到外面，忘記是稽
        查當時就告知，或是被告後續反應才告知，被告在電話
        回覆交談中表示如果環保局不處理，他就要把它移置外
        面，102年12月24日稽查工作紀錄之記載「本局於上開
        時段會同斗南分局建國派出所員警至現場查察，稽查當
        時該地點地主歐俊龍君，將放置於倉庫內之有害事業廢
        棄物移置室外」，是地主自己講過他要移出來，我們沒
        有親眼看到被告移出來，稽查當時被告不在現場，102
        年12月24日稽查工作紀錄沒有被告簽名，我們只有會同
        派出所，被告沒有當場承認那些是他移出來的，被告在
        電話中有承認是他移出來的，但是何日所說忘記了、我
        沒有作成紀錄，被告有說移出來的原因是鐵桶有破損、
        滲漏，有移出來放在倉庫外面（見原審卷二第14至24頁
        ）等語。
　　  ②證人黃○○於原審審理中證述：本件案發時，我在雲林縣
        環保局服務，當時擔任稽查人員，本件我有去現場稽查
        ，我去過現場十幾次，因為列管之後還要複查。林志南
        案件時，我就有去過現場，100年12月20日稽查工作紀
        錄沒有我簽名，依印象我是承辦、稽查人員，可能我去
        現場支援，或簽名的黃○○跟葉柏毅至現場確認後，我才
        去，因為我有印象去建國派出所做林志南的筆錄。一開
        始不管是桶裝的不明溶劑或是太空包裝的鋁渣或集塵灰
        之類的，全部都在倉庫裡面，倉庫外面都沒有廢棄物，
        後來有一次去複查，我有印象不明鐵桶已經移到外面，
        100年林志南案件查獲，倉庫內由右而左，就是太空包
        、鐵桶、一噸桶，太空包是放在進去倉庫的右手邊，一
        噸桶是放在進去倉庫的左手邊，鐵桶就是在中後方那邊
        ，放在倉庫外面的鐵桶跟我在100年林志南案件倉庫內
        看到的鐵桶是同一批，因為倉庫內幾乎沒有鐵桶，都被
        移到倉庫外面放，僅存的數量我不知道，我有印象是倉
        庫內的鐵桶幾乎都被往外搬（見原審卷二第36至50頁）
        ；我忘記被告有無用電話或當面承認表示他移置，如果
        我們到現場看到桶子移到外面，不可能一口咬定何人所
        為，會先詢問地主，一定是地主說他有移動，才做移送
        ，若地主說他沒有移動，我們會繼續追蹤還有何人有打
        開倉庫的權限，我們發現鐵桶被移到外面，會要求被告
        把東西移回去或做防漏措施（見原審卷二第40至50頁）
        等語。
　　  ③證人許○○於原審審理中證述：案發時我是承辦非法棄置
        案件的承辦人，黃○○、張○○、蘇○○都是稽查隊的，我屬
        於業務科，102年我有去雲林縣○○里○○000○0號現場，因
        為倉庫裡的東西移到外面來（見原審卷二第50至52頁）
        ；那些屬於有害廢棄物，因為低於閃火點，需要現場保
        存，若移置戶外，不論下雨或有火源，都會造成危害，
        有告知被告放在裡面，保全證據，也可由環保局比對污
        染源來自何處。應該是稽查人員到現場，回來後調地號
        、通知業務科，有聯絡被告詢問為何東西在外面，環保
        局才可做後續處理。我記得當時有問被告何人、為何移
        置，被告說是他移出來的，因為整理倉庫裡面東西（見
        原審卷二第50至56頁）等語。
　　  ④證人蘇○○於原審審理中證述：本件違反廢棄物清理法案
        件，我有到現場稽查，但實際當時情形已經不太記得，
        原先這些東西放置在倉庫裡面，102年12月17日稽查工
        作紀錄稽查人員簽名欄有我的簽名，表示102年12月17
        日我有到場，如果依現場紀錄，就是已經有移到戶外（
        見原審卷二第78至80頁）；102年12月17日稽查工作紀
        錄記載「歐俊龍君將倉庫內之鐵桶（廢液）移至室外暫
        存，據歐君表示係整理倉庫時將該批廢棄物放置地點於
        自己土地上」，依該紀錄是他親口跟我們說，我沒有印
        象被告跟誰說，我們去現場稽查會電話聯絡地主可否到
        場，不記得被告這次有無到場，102年12月17日稽查紀
        錄沒有被告簽名，如果地主有到場一定會讓地主簽名，
        拒簽會註記，稽查紀錄記載「本局於102年12月18日聯
        繫歐君，並告知室外之廢棄物應做好相關防制措施，不
        得污染環境，以免受罰」，係第二天聯繫到被告再做增
        補，是黃○○聯絡被告（見原審卷二第79至88頁）等語。
　　  ⑤證人黃○○於原審審理中證稱：本案我有參與稽查，一開
        始就有去過，如果我有參與稽查工作，稽查紀錄上我會
        簽名，100年12月20日稽查工作紀錄我有簽名，表示當
        初我有去，稽查工作紀錄上的文字記載是我撰寫的，當
        時稽查太空包、一噸桶、鐵桶都在倉庫裡面，沒有在倉
        庫外面的，後面有民眾陳情，102年12月17日我去現場
        看，發現鐵桶已經移置到外面，當時的照片門是半開的
        ，倉庫內之前有圓形鐵桶，後來發現倉庫內沒有圓形鐵
        桶，加上裡面的鐵桶有用塑膠膜捆起來，移出來的部分
        也是差不多的東西，所以認為鐵桶是從倉庫裡面移出來
        的(見原審卷二第93到103頁)；案件稽查完會移給業務
        科承辦人承辦，102年12月17日之前，不知道被告有無
        聯繫承辦人反應他要處理或要環保局處理廢棄物，我個
        人部分是沒有。我記得後面民眾陳情，我去現場看發現
        一些鐵桶等已經移置外面，我們有聯繫被告，被告說環
        保局應該幫他清廢棄物，我們也有跟他說，他不能再隨
        便移動其他東西，102年12月17日稽查工作紀錄手寫文
        字部分是我書寫的，有依現場實際狀況填載，我記得當
        天現場沒有看到被告，稽查工作紀錄記載「1、據歐君
        表示係整理倉庫時將廢棄物放置地點於自己土地」，應
        該是現場電話聯繫，他在電話裡表示的，放在外面這些
        裝廢液的鐵桶是被告或請人移出來的，第4點寫到102年
        12月18日是因為整天稽查後，有時時間稍晚或未即聯繫
        事業單位，會隔天聯繫告知防護措施或改善部分，102
        年12月24日稽查工作紀錄也是我記載的，當天我和張○○
        去，102年12月24日提及「刑責部分將移請警方辦理後
        續相關事宜」，102年12月17日未提及函送，是因為我
        們要先瞭解狀況，為何移置、土地所有人有無在現場、
        是否土地所有人欲清除或其他、清除動作有無經環保局
        業務科同意、一噸桶或鐵桶採樣是否為有害事業廢棄物
        等，當時被告移置的鐵桶好像有破損，有滲漏一些液體
        （見原審卷二第94至105頁）等語。
　 （3）被告雖辯稱本案廢棄物可能原本即是堆在外面，且本案
        倉庫並非由其管理，其並未棄置本案廢棄物於0000、00
        00地號等語，不足採信：
　　  ①由上開證人大致相符之證述，足認林志南遭查獲時之廢
        棄物原均放置在本案倉庫內，環保局列管該倉庫後會不
        定時稽查，直到102年12月17日環保局接獲民眾陳情，
        前往稽查時才發現本案廢棄物已移至戶外。再經比對稽
        查相片，可見100年12月10日倉庫內堆置大量鐵桶、102
        年12月17日倉庫內幾乎已無鐵桶，100年倉庫內鐵桶、1
        02年倉庫內剩餘鐵桶與戶外鐵桶均以塑膠膜包捆，特徵
        一致，有稽查相片在卷可參（見偵1878卷第263、265頁
        ，原審卷二第177、179頁），綜合上開證人所述，因為
        倉庫半開，原堆置在倉庫內的鐵桶幾乎沒有了，原堆置
        在倉庫內與後來堆置在戶外的鐵桶樣式一樣，依倉庫內
        外鐵桶增減情形、特徵，堪認本案廢棄物係自本案倉庫
        內移出堆置。
　　  ②又證人黃○○和蘇○○等現場稽查人員於102年12月17日接獲
        民眾陳情前往現場稽查，於現場發現原放置在本案倉庫
        內之鐵桶遭移置戶外，聯繫被告詢問緣由後，依此在10
        2年12月17日稽查工作紀錄記載「本局於上開時段至現
        場查察稽查當時，歐俊龍君將倉庫內之鐵桶（廢液）移
        至室外暫存，據歐君表示係整理倉庫時將該批廢棄物放
        置地點於自己土地上。」，也將被告表示環保局應替其
        清除廢棄物之意，以及於翌（18）日聯繫被告叮囑預防
        措施等事宜一併記載於工作紀錄。環保局稽查人員返回
        環保局後，將案件告知業務科承辦人員後，承辦人員黃
        ○○、許○○也會前往現場或瞭解情況，102年12月24日環
        保局稽查人員張○○、黃○○會同警方前往現場，登載稽查
        工作紀錄，有102年12月17日、102年12月24日稽查工作
        紀錄在卷可稽（見原審卷一第257、267頁），上開證人
        均表示當時係向被告求證何人、何原因將鐵桶外移後，
        方如此記載。且證人張○○、黃○○、許○○、蘇○○、黃○○於
        原審審理中係以證人身分經過具結作證，擔保其所言為
        真實，實無陷害被告刻意虛構事實甘冒偽證罪之理，況
        被告表示不認識證人，證人均與被告並無仇恨及嫌隙，
        證人無虛捏不實之情節，誣指被告入罪之動機與必要，
        且證人也證述被告稽查當時不在現場、若在現場會請他
        簽名、沒有親眼看見被告移置等情，足見證人立場中立
        ，於偵查及審理中之陳述應非虛構，堪以信實，是證人
        證述被告當時表示係其本人或請人移置鐵桶，因此記載
        於環境稽查工作紀錄，可以採信。被告就此所辯應屬事
        後卸責之詞，不足採信；其質疑雲林縣環境保護局102
        年12月17日、及102年12月24日之稽查工作紀錄内容是
        否正確，亦無可採。
　　  ③再者，證人張○○、黃○○於原審審理中均一致證稱：當時
        被告表示移置鐵桶之動機係鐵桶破損溢漏等情，證人張
        ○○也指出102年12月24日稽查照片，鐵桶底部已有滲漏
        情況，土地也有點顏色等情，有現場照片4張可佐（見
        警212卷第33、35頁），與民眾陳情時所述上開地點之
        吊運鐵桶，鐵桶有綠色液體流至附近農田之情，互核相
        符，有環保局環保報案中心陳情案件處理電腦管制單在
        卷可佐（見偵1878卷第259頁），被告因整理倉庫之動
        機而將倉庫內鐵桶移置戶外，尚與情理相合。
　　  ④至被告於本院審理中雖聲請傳喚證人即被告前妻何○○到
        庭欲證明本案倉庫出租之事宜係由何○○處理，而證人何
        ○○到庭雖證述本案倉庫出租事宜均係由其處理，被告對
        於廢棄物之事一概不知，都是其去處理，環保局人員都
        是與其聯絡，沒有聯絡到被告，黃○○曾與其聯絡，約時
        間到現場，及現場鐵門沒有關，也沒有保全，其不知道
        本案倉庫內的東西是誰搬出來的等語（見本院卷第234
        至241頁）。然查：林志南租用本案倉庫，係與被告簽
        約，此有租賃契約在卷可證（見原審卷一第247至251頁
        ），且被告自承其曾於100年11月5日，將其本案倉庫出
        租予林志南使用，嗣因其得知林志南將該處作為堆置、
        貯存來路不明廢棄物之處所，向雲林縣警察局斗南分局
        建國派出所告發，原審法院於101年12月21日以101年度
        訴字第307號、本院於102年7月9日以102年度上訴字第1
        30號判決林志南違反廢棄物清理法第46條第4款確定之
        事實，到建國派出所報案林志南違法行為（見原審卷一
        第221至222頁），並於原審審理中明確陳述：我去告林
        志南，法院給林志南判刑，環保局也在，我只有在那邊
        要求環保局趕快處理這些東西等語（見原審卷二第50頁
        ），且依前揭證人張○○、黃○○、許○○、蘇○○、黃○○於原
        審審理中之證述，其等均曾就本件廢棄物遭棄置事宜與
        被告接洽或聯絡，被告自無可能就此一無所知。可見被
        告不僅為本案倉庫出租給林志南之出租人，且於知悉林
        志南違法棄置本案廢棄物時，其除對林志南違法行為提
        出告發並提出民事求償，並出面與環保局人員交涉，要
        求環保局人員處理本案廢棄物，足認證人何○○於本院審
        理中所稱本案倉庫出租之事宜係由其處理，被告對於廢
        棄物之事一概不知，都是由其處理等語，顯與事實不符
        。
　　  ⑤再者，本案廢棄物於102年12月17日前遭棄置在0000、00
        00土地上，而在此之前，被告先於101年3月5日發函雲
        林地檢署，要求相關公務單位(如雲林縣環保局），迅
        速處置本案毒物，以免形成行政瑕疵，請簽涉本案之人
        員受瀆職等刑事責任之追訴；101年3月7日雲林地檢署
        發函縣警局斗南分局，林志南違反廢棄物清理法，所責
        付林志南保管之物品，因林志南目前在監，無法處理上
        揭責付物品，又上揭物品仍涉及刑事案件之成否，請該
        局將上揭物品移至適當場所扣押。101年3月29日環保局
        發函雲林地檢署，本案所責付林志南之保管物品，經該
        局採樣鐵桶內不明摩液，檢驗結果超過有害事業廢棄物
        認定標準(閃火點小於40)，另太空包內之廢棄物則未超
        過有害事業廢棄物認定標準。倘保全證據該批鐵桶內需
        冷藏方式保存，此方式所貲不斐，本局礙於經費不足，
        另暫存地點皆為公所掩埋場，恐有因氣溫過高引發危險
        性之疑慮。依廢棄物清理法第71條之規定，該地點為地
        主租賃於林志南，依法地主應負清除處理責任。之後環
        保局已多次函請林志南提送清理計畫書；嗣於102年4月
        25日由雲林縣廢棄物清除處理商業同業公會估算，本案
        棄置不明廢溶劑及鋁渣之清除、處理費用估表約需295
        萬500元；再於102年5月31日函文林志南，經限期於102
        年5月22日前未完成清理，該局將依法執行待履行，請
        林志南向該局繳納代履行費295萬500元，但林志南均未
        履行，環保局遂於102年7月18日向法院聲請對林志南假
        扣押，並進行後續假扣押及進行債權保全程序；又於10
        2年12月23日環保署來文表示尚無編列該等經費以應代
        履行清理所需費用。直至102年12月17日環保局前往稽
        查，即發現倉庫之鐵桶移置室外，此有環保局提供之雲
        林縣○○鎮○○里00000號非法棄置廢溶劑及鋁渣大事記（
        見偵1878卷第41至45頁）在卷足憑。由上開過程亦可知
        ，被告在發現林志南非法棄置本案廢棄物後，即發函雲
        林地檢署，積極要求相關公務單位(如雲林縣環保局）
        迅速處置，但雲林縣環保局因清理費用甚鉅，且認為地
        主有清除之責，加上函請林志南提出清理計畫及假扣押
        林志南財產均未果，故本案廢棄物一直未清理，而本案
        廢棄物未清理最為介意之人即為被告，在林志南不清理
        也不付待履行款，環保局扣押林志南財產未果且無經費
        可清理之情況下，清理本案廢棄物遲遲未有下文之情況
        下，也僅有被告有自行搬移本案廢棄物之動機。且本案
        廢棄物數量眾多，體積龐大，移置不易，倘若是其他人
        侵入本案倉庫，目的應僅在竊取本案倉庫內之財物，絕
        無移置本案廢棄物至戶外之必要及可能。再參酌前揭證
        人張○○所證稱「被告在電話回覆交談中表示如果環保局
        不處理，他就要把它移置外面」、證人許○○所證稱「我
        記得當時有問被告何人、為何移置，被告說是他移出來
        的，因為整理倉庫裡面東西等語」、證人蘇○○所證稱「
        102年12月17日稽查工作紀錄記載『歐俊龍君將倉庫內之
        鐵桶（廢液）移至室外暫存，據歐君表示係整理倉庫時
        將該批廢棄物放置地點於自己土地上』，依該紀錄是他
        親口跟我們說」、證人黃○○所證稱：「我們有聯繫被告
        ，被告說環保局應該幫他清廢棄物，我們也有跟他說，
        他不能再隨便移動其他東西」等語，亦符合被告事後將
        本案廢棄物移至本案倉庫外之情狀。是以綜合上開事證
        ，本件確是被告將本案廢棄物移至本案倉庫外之認定，
        符合經驗法則、論理法則。不因上開證人並未親自見聞
        被告移置本案廢棄物，或對於其等與被告歐俊龍通話之
        具體時間、對話具體内容無法確定，而有不同。
　　  ⑥至被告於100年11月5日起將系爭倉庫租賃與林志南，然
        林志南於100年12月20日被告報警後，100月12日21日即
        入監服刑，有臺灣高等法院在監在押全國紀錄表1份在
        卷可參，該倉庫理應回歸地主即被告管理。台灣星堡保
        全股份有限公司雖復稱：被告101年曾經承保本公司保
        全，但不久即退保未再使用本公司保全，有該公司110
        年2月25日星堡嘉第000000000號函在卷可參（見原審卷
        一第333頁），證人許○○於偵訊時具結證述：100年查獲
        時鋁渣及鐵桶都在屋內，因為歐俊龍有設保全，我們在
        鐵皮屋外查看有無新增廢棄物或異狀，不會通知被告等
        語（偵1878卷第285頁），於原審審理中證稱：我們要
        進去根本沒有辦法進去等語（見原審卷二第54頁），可
        知即便沒有保全，環保局去稽查時也僅能在倉庫外查看
        ，而雖然證人提及若有保全，東西搬出來前須解除保全
        ，可知保全也是環保局判斷何人所為之考量因素之一，
        證人均稱係當時向被告求證後，才記載被告為行為人，
        已如前述。況經原審法院提示102年12月17日環保局稽
        查圖片檔案（偵1878卷第263頁），被告稱：裡面的挖
        土機不曉得何人所有，停在裡面的藍色貨車是我的，旁
        邊那個堆高機都是我的等語（見原審卷二第137頁），
        經原審法官質以：「你於102年12月17日不在現場，為
        何倉庫內有你的藍色小貨車？」被告又稱：我有一台貨
        車，是不是這台，現在沒辦法看到車牌，但看起來很像
        等語（見原審卷二第139頁），被告向林志南提起刑事
        、民事訴訟經判決，此情形下，被告所有的倉庫回復由
        其主管及使用為常態，倉庫內機具、鐵桶破損等因素也
        與被告當時向證人表示在清理倉庫之情況相契合，故租
        賃契約、保全公司函文均不足為被告有利之認定。
   4、被告將部分廢棄物放置在農田水利會溝渠上方：
   （1）雲林地檢署檢察官於103年3月27日勘驗現場後，請地政
        人員測量該戶外廢棄物坐落地號及占用面積，雲林縣斗
        南地政事務所量測廢棄物使用0000地號19.98平方公尺
        、0000地號16.56平方公尺一情，有臺灣雲林地方檢察
        署勘驗筆錄、雲林縣斗南地政事務所103年3月31日雲南
        地二字第1030001516號函所附廢棄物勘測成果圖各1份
        在卷可稽（見偵1878卷第57、59、65頁），而0000土地
        之所有權人係臺灣雲林農田水利會，0000土地之所有權
        人係被告一節，有土地登記公務用謄本2份在卷可按（
        見偵1878卷第83至89頁），是以，依照地政機關之量測
        ，被告將部分廢棄物放置在農田水利會土地上。
   （2）被告雖辯稱：那個放置的地點都是在我的土地，不可能
        會放在農田水利會的地，他應該是把磚塊算到廢棄物，
        所以磚塊應該是有平方米，水溝很小，應該只有60公分
        ，應該磚頭和鐵桶之間才是水溝，他們寫的範圍是錯誤
        的，東西有放到農田溝渠是錯誤的等語（見原審卷一第
        224、225頁，原審卷二第114頁）。惟查，證人張○○於
        原審審理中證稱：102年12月24日我們去現場稽查時，
        發現已經有部分廢棄物堆放在外面，堆置地點是0000、
        0000土地上，0000地號是農田水利會的土地，戶外這些
        廢棄物只有鐵桶，我那時候是針對廢棄物鐵桶去做，現
        場也有磚塊，我們看那些磚塊是好的磚塊，我不曉得是
        何人的，我們是針對廢棄物，我們看的時候是在水溝的
        旁邊，就是護堤上面，但是在圍牆以外，所以我們判斷
        它是公用土地，就是農田水利會或是公用地，當時有丈
        量他放置外面的長寬，103年3月27日再去現場稽查，照
        片（見偵卷1878卷第71頁）旁邊是我的簽名，照片上所
        標示的數據是我們去現場丈量的數據，廢液桶是直接放
        在溝渠上面，他好像有放板子，溝渠是有加蓋的，我不
        知道用何蓋，廢液桶有一部分是放在溝渠上面，溝渠是
        水利會的灌溉溝渠，那是一條的，沿著水溝這樣看過來
        可以看得出來，我們還有定位，定位後可以查地號，可
        以依地號去和現場比對等語（見原審卷二第14至30頁）
        。證人黃○○於原審審理中證稱：被告放置的地點應該是
        有跨越自己的土地跟水利會的土地，他的土地旁邊是溝
        渠，他在上面用棧板墊著，再把鐵桶放上去，應該是有
        橫跨，至被告的土地跟水利會的土地之間沒有明顯特別
        的界標，可以明顯看得出來溝渠應該不是他的，102年1
        2月17日當時是用GPS定位現場廢棄物位置在何塊土地上
        ，我們可以去查地號，忘記在何處定位，但會盡量離廢
        棄物近的地方，放在水利會的土地是指放在溝渠上方部
        分，水溝寬度忘記了，以水溝來看，廢棄物下方有棧板
        ，棧板下方應該就是水溝，放置範圍是指鐵桶放置的範
        圍，下面有涵蓋水利會溝渠等語（見原審卷二第101至1
        14頁），足認地政機關僅量測廢棄物，沒有包含磚塊，
        且廢棄物之棧板下方就是農田水利會溝渠，廢棄物有占
        用水利會土地。被告所辯不足採信。
   （3）至辯護人稱即便該批鐵桶是被告移置，可能係過失放置
        在農田水利會溝渠上等語，然農田水利會的使用地類別
        是「水利用地」，有土地登記公務用謄本1份在卷可參
        （見偵1878卷第83頁），在土地複丈成果圖上可見0000
        土地呈狹窄細長狀，且位處數塊毗鄰土地邊界，又證人
        張○○、黃○○均稱可見溝渠，亦即被告土地與農田水利會
        土地雖無設置界標，然亦可知悉狹長之水利溝渠係公用
        地，應無過失放置之可能。
   5、被告所為已構成廢棄物清理法第46條第1款「任意棄置有
      害事業廢棄物」行為：
　　　按廢棄物清理法第46條第1款所稱「任意棄置有害事業廢
      棄物」其中「棄置」一語，依其文義解釋，應係指「捨棄
      放置」或「拋棄堆置」而言；亦即行為人主觀上基於捨棄
      或拋棄之意思，而將有害事業廢棄物堆置於某處，並無移
      轉或後續處理之計畫或意圖者而言。若行為人雖將有害事
      業廢棄物暫時堆置於某處，但主觀上並無將該等廢棄物最
      終棄置於該處之意思，而仍有積極予以後續處理或移轉他
      處之計畫或意圖者，即與「棄置」之文義不合（最高法院
      104年度台上字第1492號判決意旨足資參照）。本案被告
      將廢棄物移置戶外，無移轉或後續處理之計畫或意圖者，
      為被告所自承（見原審卷二第139頁），顯然具有捨棄或
      拋棄之主觀意思，且被告因逃匿，經臺灣雲林地方檢察署
      自103年7月16日起通緝，迄至109年9月10日方緝獲歸案，
      且自其通緝到環保局105年8、9月代為清除之期間，被告
      並無任何處置或作為，客觀上也無移轉或繼續處理之行為
      ，揆諸上揭實務見解，自屬廢棄物清理法第46條第1款所
      稱「任意棄置」有害事業廢棄物無訛。  
（三）本案事證明確，被告上開任意棄置有害事業廢棄物犯行堪
      以認定，應依法論科。
二、論罪部分及刑罰減輕事由：
（一）新舊法比較：行為後法律有變更者，適用行為時之法律，
      但行為後之法律有利於行為人者，適用最有利於行為人之
      法律，刑法第2條第1項定有明文。查被告事實欄一行為後
      ，廢棄物清理法第46條業於106年1月18日經總統修正公布
      ，並於同年月20日施行，修正前條文為：「有下列情形之
      一者，處1年以上5年以下有期徒刑，得併科新臺幣3百萬
      元以下罰金：一、任意棄置有害事業廢棄物。」；修正後
      之條文為：「有下列情形之一者，處1年以上5年以下有期
      徒刑，得併科新臺幣1千5百萬元以下罰金：一、任意棄置
      有害事業廢棄物。」，其修正後就併科罰金金額部分較修
      正前為高，經比較新舊法後，修正後之規定並未較有利於
      被告，事實欄一被告自應適用其行為時即修正前廢棄物清
      理法第46條之規定論處。
（二）核被告所為，係犯106年1月18日修正前廢棄物清理法第46
      條第1款之任意棄置有害事業廢棄物罪。
（三）按法院於面對不分犯罪情節如何，概以重刑為法定刑者，
      於有情輕法重之情形時，在裁判時本有刑法第59條酌量減
      輕其刑規定之適用，以避免過嚴之刑罰（司法院大法官會
      議釋字第263號解釋意旨參照），亦即法院為避免刑罰過
      於嚴苛，於情輕法重之情況下，應合目的性裁量而有適用
      刑法第59條酌量減輕被告刑度之義務。又刑法第59條規定
      犯罪之情狀顯可憫恕者，得酌量減輕其刑，其所謂「犯罪
      之情狀」，與同法第57條規定科刑時應審酌之一切情狀，
      並非有截然不同之領域，於裁判上酌減其刑時，應就犯罪
      一切情狀（包括第57條所列舉之10款事項），予以全盤考
      量，審酌其犯罪有無顯可憫恕之事由，即有無特殊之原因
      與環境，在客觀上足以引起一般同情，以及宣告法定最低
      度刑，是否猶嫌過重等等，資為判斷，且適用刑法第59條
      酌量減輕其刑時，並不排除同法第57條所列舉10款事由之
      審酌（最高法院70年度第6次刑事庭會議決議、95年度台
      上字第6157號、100年度台上字第2855號、第3301號判決
      意旨參照）。查被告將本案廢棄物非法棄置在0000、0000
      土地上，然審酌其本案之犯罪情節，係因將土地出租給林
      志南遭堆置廢棄物，嗣雖對林志南提出告發及請求民事賠
      償，但本案廢棄物仍未獲清理，其雖請求環保局清理廢棄
      物，但環保局亦無經費及認清理為地主責任而無任何清理
      行動，是以被告原本為受害地主，其自行將廢棄物移置戶
      外，雖屬違法且不當，然衡酌其犯罪動機及情狀，與一般
      非法廢棄廢棄物之業者係為貪圖利益之情形顯有不同。再
      參以其本件並無任何犯罪所得，倘逕就本次犯行論處廢棄
      物清理法第46條之法定最低本刑（即有期徒刑一年），就
      本案情形已屬過苛，本院認被告之犯罪情狀在客觀上尚足
      以引起一般人之同情，情堪憫恕，爰就其犯行，依刑法第
      59條規定酌減其刑。
三、撤銷改判之理由及量刑：
（一）原審以被告犯任意棄置有害事業廢棄物罪犯行事證明確，
      予以論罪科刑，固非無見。惟按科刑時應以行為人之責任
      為基礎，並審酌一切情狀，尤應注意下列事項，為科刑輕
      重之標準：一、犯罪之動機、目的。」此為刑法第57條第
      1款所明定。又刑法第59條規定犯罪之情狀顯可憫恕者，
      得酌量減輕其刑，其所謂「犯罪之情狀」，與同法第57條
      規定科刑時應審酌之一切情狀，並非有截然不同之領域，
      於裁判上酌減其刑時，應就犯罪一切情狀（包括第57條所
      列舉之10款事項），予以全盤考量。查依前所述，被告原
      本為受害地主，其自行將廢棄物移置戶外，雖屬違法且不
      當，然衡酌其犯罪動機及情狀，與一般非法棄置廢棄法之
      業者係為貪圖利益之情形顯有不同，認若以違反廢棄物清
      理法第46條所定之法定刑論以本案被告刑期，有情輕法重
      之情，原審並未審酌上情，未依刑法第59條酌減被告刑期
      後適當量刑，尚有未恰。因此，被告否認犯罪所持辯解雖
      無可採，業如前述。被告仍執前詞提起上訴，雖無可採，
      然原判決既有前揭可議之處，自應由本院予以撤銷改判。
（二）爰以行為人責任為基礎，審酌被告知悉不得任意棄置有害
      事業廢棄物，竟為整理本案倉庫，未經主管機關許可，即
      非法棄置有害事業廢棄物，影響環境衛生、危害國民健康
      及自然生態，且被告犯後否認犯行，並無積極合法清除上
      述有害事業廢棄物，係經環保局代為及囑由晨貿環保股份
      有限公司於105年清除，有環保局109年12月9日雲環衛字
      第1091039354號函及附件在卷可參（見原審卷一第93至20
      5頁），並考量被告任意棄置之廢棄物為有害事業廢棄物
      ，且本案0000、0000土地上所堆置之廢棄物數量非少，對
      環境衛生所生之危害非輕，暨其犯罪動機、目的、手段、
      素行，被告於原審自述碩士畢業之智識程度、健康狀況不
      佳，提出109年10月20日、109年10月23日佛教慈濟醫療財
      團法人大林慈濟醫院診斷證明書各1份在卷可參（見原審
      卷一第89、90頁），家中有父母、妻子，育有三名已成年
      子女，入監前曾從事自營或受僱研發電腦或客戶規劃評估
      之業務，名下有系爭倉庫及其坐落土地，有負債之家庭經
      濟狀況等一切情狀，量處如主文第2項所示之刑。
據上論斷，應依刑事訴訟法第369條第1項前段、第364條、第299
條第1項前段，修正前廢棄物清理法第46條第1款，刑法第2條第1
項前段、第11條前段、第59條，判決如主文。　　　
本案經臺灣雲林地方檢察署檢察官王聖豪、林欣儀提起公訴，臺
灣高等檢察署臺南檢察分署檢察官李宛凌到庭執行職務。
中　　華　　民　　國　　110 　年　　9 　　月　　29　　日
                  刑事第四庭    審判長法  官  郭玫利
                                      法  官  林臻嫺
                                      法  官  曾子珍
以上正本證明與原本無異。
如不服本判決應於收受送達後20日內向本院提出上訴書狀，其未
敘述上訴理由者，並得於提起上訴後20日內向本院補提理由書（
均須按他造當事人之人數附繕本）「切勿逕送上級法院」。
　　　　　　　　　　　　　　　　　　　書記官  李淑惠　　
中　　華　　民　　國　　110 　年　　9 　　月　　29　　日
附錄本案論罪科刑法條：
修正前廢棄物清理法第46條第1款
有下列情形之一者，處1年以上5年以下有期徒刑，得併科新臺幣
3百萬元以下罰金：
一、任意棄置有害事業廢棄物。　　　　

本判決引用之卷證目錄：
1、雲林縣警察局斗南分局雲警南刑字第1030000212號卷【警212
   卷】
2、雲林地檢署103年度偵字第1878號卷【偵1878卷】
3、臺灣雲林地方法院109年度訴字第767號卷一【原審卷一】
4、臺灣雲林地方法院109年度訴字第767號卷二【原審卷二】
5、臺灣高等法院臺南分院106年度上易字第133號卷【本院卷】